臺灣嘉義地方法院民事裁定
110年度監宣字第202號
聲  請  人  陳元堂  

相  對  人  陳魏秀琴

關  係  人  陳怡珊  

上列聲請人聲請監護宣告事件，本院裁定如下：
    主    文
宣告陳魏秀琴（女，民國○○年○○月○○日生，身分證統一編號：Z○
○○○○○○○○號）為受監護宣告之人。
選定陳元堂（男，民國○○○年○月○○日生，身分證統一編號：Z○○○
○○○○○○號）為受監護宣告之人陳魏秀琴之監護人。
指定陳怡珊（女，民國○○○年○月○○日生，身分證統一編號：Z○○○
○○○○○○號）為會同開具財產清冊之人。
聲請費用新臺幣壹仟元由受監護宣告之人陳魏秀琴負擔。
    理    由
一、聲請意旨略以：聲請人陳元堂與陳怡珊為相對人陳魏秀琴之
    長子、四女，相對人因失智症之故，致不能為意思表示或受
    意思表示，或不能辨識其意思表示之效果，爰依民法第14條
    、第1110條、第1111條及家事事件法第 164條等規定，聲請
    宣告相對人為受監護宣告之人，並選定聲請人為相對人之監
    護人、指定關係人陳怡珊為會同開具財產清冊之人等語。
二、按對於因精神障礙或其他心智缺陷，致不能為意思表示或受
    意思表示，或不能辨識其意思表示之效果者，法院得因本人
    、配偶、四親等內之親屬、最近一年有同居事實之其他親屬
    、檢察官、主管機關、社會福利機構、輔助人、意定監護受
    任人或其他利害關係人之聲請，為監護之宣告；受監護宣告
    之人應置監護人。法院為監護之宣告時，應依職權就配偶、
    四親等內之親屬、最近一年有同居事實之其他親屬、主管機
    關、社會福利機構或其他適當之人定一人或數人為監護人，
    並同時指定會同開具財產清冊之人。法院為前項選定及指定
    前，得命主管機關或社會福利機構進行訪視，提出調查報告
    及建議。監護之聲請人或利害關係人亦得提出相關資料或證
    據，供法院斟酌。法院選定監護人時，應依受監護宣告之人
    之最佳利益，優先考量受監護宣告之人之意見，審酌一切情
    狀，並注意下列事項：(一)受監護宣告之人之身心狀態與生
    活及財產狀況。(二)受監護宣告之人與其配偶、子女或其他
    共同生活之人間之情感狀況。(三)監護人之職業、經歷、意
    見及其與受監護宣告之人之利害關係。(四)法人為監護人時
    ，其事業之種類與內容，法人及其代表人與受監護宣告之人
    之利害關係。民法第14條第1項、第1110條、第1111條、第1
    111條之1分別定有明文。
三、經查，聲請人主張之前開事實，業據其提出同意書、親屬系
    統表、戶籍謄本、身心障礙證明書影本為證（本院卷第9至2
    5頁）。本院於鑑定人即嘉義基督教醫院趙星豪醫師前訊問
    相對人之身心狀況，相對人有言語表達能簡單回復本院所詢
    問之問題，其能辨識聲請人身分、住址，惟就生日、子女人
    數無法回答，經鑑定人就相對人之精神狀況為鑑定後，鑑定
    結果認：陳員患有高血壓、糖尿病、慢性腎衰竭等疾病，並
    於嘉義基督教醫院接受診療，110年3月復因疑似癲癇發作於
    嘉義基督教醫院住院治療，導致認知功能持續退化，目前日
    常生活已需他人照護料理，在鑑定時陳員意識清醒，但對施
    測問題僅部分能回答，反應很慢且注意力不集中，認知功能
    有明顯障礙，陳員之簡易智能評估結果5分，在定向感、注
    意力、短期記憶力、計算能力及執行指令等認知向度上均有
    嚴重缺損，陳員之失智量表評量結果亦顯示其至少達到重度
    失智之程度，對社會事務之理解判斷能力已經喪失，日常生
    活亦完全需依靠他人照顧料理，根據陳員之病史及臨床鑑定
    結果，陳員因其心智缺陷，雖能為意思及受意思表示，但已
    無法辨識意思表示之效果等語，有本院110年10月1日勘驗筆
    錄、精神鑑定報告書在卷可參（本院卷第45至48頁、第53頁
    ）。本院審酌上開訊問結果及鑑定意見，認相對人因患有高
    血壓、糖尿病、慢性腎衰竭復因疑似癲癇發作導致認知功能
    有明顯障礙，在定向感、注意力、短期記憶力、計算能力及
    執行指令等認知向度上均有嚴重缺損，目前已達重度失智之
    程度，其日常生活完全須人監督協助，故相對人已達因其他
    心智缺陷，致不能辨識其意思表示效果之程度，從而聲請人
    聲請對相對人為監護之宣告，為有理由，應予准許。
四、本件相對人既為監護之宣告，已如前述，自應為其選定監護
    人及指定會同開具財產清冊之人。查相對人與配偶陳政濚育
    有長子即聲請人陳元堂、長女陳秋香、次女陳秋萍、三女陳
    殊莉、四女即關係人陳怡珊，而聲請人陳元堂、陳怡珊願分
    別擔任相對人之監護人及會同開具財產清冊之人，陳秋香、
    陳秋萍、陳殊莉亦表示同意等情，有戶籍謄本、親屬系統表
    、同意書在卷可參（本院卷第9至25頁），本院參酌聲請人
    分別為相對人之長子、四女，均為相對人至親及其等之意願
    ，認由聲請人陳元堂任相對人之監護人，最能符合受監護宣
    告之人之最佳利益，爰選定聲請人陳元堂為相對人之監護人
    ，並依上揭規定，指定聲請人陳怡珊為會同開具財產清冊之
    人。
五、末按民法第1113條準用同法第1099條、第1099條之1規定，
    監護開始時，監護人對於受監護人之財產，應依規定會同遺
    囑指定、當地直轄市、縣（市）政府指派或法院指定之人，
    於 2個月內開具財產清冊，並陳報法院；於前條之財產清冊
    開具完成並陳報法院前，監護人對於受監護人之財產，僅得
    為管理上必要之行為。本件聲請人陳元堂既任相對人之監護
    人，其於監護開始時，對於相對人之財產，自應依前揭規定
    會同開具財產清冊之人陳怡珊於2個月內開具財產清冊並陳
    報法院，併此敘明。
六、依家事事件法第164條第2項，裁定如主文。
中　　華　　民　　國　　110 　年　　10　　月　　21　　日
                    家事法庭  法  官  葉南君
以上正本證明與原本無異。
如不服本裁定，應於收受送達後十日內向本院提出抗告狀。
                              書記官  戴睦憲
中　　華　　民　　國　　110 　年　　10　　月　　21　　日